臺灣板橋地方法院刑事判決　　　　　　　　　　　　九十二年度易字第二五八五號
　　公　訴　人　臺灣板橋地方法院檢察署檢察官
　　被　　　告　甲○○
右列被告因違反商標法等案件，經檢察官提起公訴（九十一年度偵字第一一八二五、
一五七０七號），本院判決如左：
    主  文
甲○○意圖營利而以輸入未經著作財產權人授權重製之重製物之方法侵害他人之著作
財產權，處有期徒刑陸月，如易科罰金，以新臺幣玖佰元即銀行佰元折算壹日。扣
案如附表三所示之物均沒收。
    事  實
一、甲○○明知如附表一所示之「米老鼠」、「小熊維尼」等圖樣，均係美商迪士尼
    企業公司（下稱美商迪士尼公司）已註冊登記之商標（商標名稱、註冊號數、商
    標圖樣、專用權人、專用商品、專用期間等項，均詳如附表一所示），而附表二
    二示之「賤免」圖形，則係韓商斯爾酷娛樂有限公司─ＣＬＫＯＥntertainment
    Ｃo，Ｌtd.（下稱韓商斯爾酷娛樂公司）享有著作權之美術著作，竟未經前述二
    家公司同意或授權，即意圖販售營利，於民國九十一年一月十四日，委由不知情
    之湛小萍報關由大陸地區進口含有美商迪士尼公司享有商標專用權之「米老鼠」
    圖樣之掛鐘一千一百二十個、「小熊維尼」圖樣之掛鐘一千五百六十七個及含有
    韓商斯爾酷娛樂公司享有美術著作財產權之「賤兔」圖樣之掛鐘七百四十四個、
    「賤兔」圖樣之存錢筒三百個、「賤兔」圖樣之三層櫃一百三十二個、「賤兔」
    圖樣之絨毛背包二百四十九個、「賤兔」圖樣之保溫杯二百四十個，再將該等仿
    冒商品置於臺北縣三重市○○街一一八巷五號屋內之ＷＦＨＬ0000000號
    貨櫃內，而以輸入未經著作財產權人授權重製之重製物之方法侵害他人之著作財
    產權，暨以明知為侵害著作權之物意圖散布而持有之方法侵害他人之著作財產權
    ，並明知為於同一商品使用相同註冊商標之商品而意圖販賣而輸入。嗣於同年月
    十八日，為警循線在上址屋之內之上開貨櫃內查獲，並扣得上述仿冒商品。
二、案經商標專用權人美商迪土尼公司及韓商斯爾酷娛樂公司訴請偵辦。
    理  由
一、訊據被告甲○○對於其委託不知情之湛小萍報關由大陸地區進口上開商品至臺灣
    地區一節，固坦承不諱，惟矢口否認有何違反商標法及著作權法之犯行，辯稱：
    伊係於大陸地區購買上開商品，目的係供伊胞弟乙○○擔任廚師之餐廳作為促銷
    贈品之用，伊並不知悉該等商品係仿冒商品云云。惟查：右揭事實，業據告訴人
    美商迪土尼公司暨告訴人代人薛雅倩、韓商斯爾酷娛樂公司暨告訴代理人具狀指
    訴綦詳，核與湛小萍於偵查中供述之情節相符，並有中華民國商註冊證影本四份
    、著作權登記證明影本三份（中、英、韓文各一份）、「賤兔」商品在我國公開
    發行之相關資料影本三十九紙、搜索扣押證明筆錄影本一份、扣押物品目錄表影
    本一紙、進口貨櫃追蹤落地檢查申請書影本一紙、進口報單影本一份、查獲現場
    照片十幀附卷可稽，被告雖為前開辯解，惟被告自大陸地區進口之上開商品，數
    量頗為龐大，其胞弟乙○○亦僅係上開餐廳之廚師，並非該餐廳負責人，其進口
    該等商品之目的，是否確係僅供作該餐廳促銷之用，而無販售營利之意圖，實非
    無疑，嗣本院再依職權傳喚證人乙○○到庭與被告實施隔離訊問查證結果，發現
    被告對於其進口上開商品之緣由過程之重要關鍵事項，所供內容竟顯與證人乙○
    ○證述內容不符（參見本院九十三年一月八日審判筆錄第五頁、第十一頁），嗣
    證人乙○○更證稱：「（你們餐廳是否有做過促銷活動？）沒有。（你是否為該
    餐廳合夥人？）不是，我和我哥哥甲○○跟老板是好朋友。（你們餐廳是否有送
    贈品當做促銷活動？）沒有，只是有一次在喝酒聊天中，老板說生意不好，我哥
    哥就說可以去大陸買一些東西來做贈品促銷，但我哥哥沒有具體講明是何東西，
    只是說一件約幾十元台幣，老板說這樣也是很好的主意，但並沒有明確委託我哥
    哥從大陸帶回這樣的贈品‧‧‧（你是否知道你哥哥有從大陸帶回一批『小熊維
    尼』等物品？）我不知道，他從大陸帶回來之前也沒有跟我或老板講過，一直到
    偵查時我才知道這件事，我老板也是一直到偵查中我被傳訊，我回去告訴他，他
    才知道。（你哥哥在偵查中之前有無跟你或老板講過本案之事？）都沒有，那時
    檢察官要調我做證時，我看傳票上是我哥哥的名字，他才說那些東西是要全部給
    我們當贈品‧‧‧」等語（參見本院九十三年一月八日審判筆錄第五頁、第六頁
    ），此益見被告前開辯解純屬事後圖卸推托之詞，要無足採。綜上所述，本案事
    證已臻明確，被告犯行洵堪認定。
二、核被告所為，係犯商標法第八十二條之明知為於同一商品使用相同於他人註冊商
    標之商品而意圖販賣而輸入罪、著作權法第九十三條第一項第二款、第八十七條
    第三款之意圖營利而以輸入未經著作財產權人授權重製之重製物之方法侵害他人
    之著作財產權罪；其利用不知情之報關人員進口上開仿冒商品，為間接正犯；又
    其以一行為而觸犯上開二罪名，為想像上競合犯，應依刑法第五十五條前段之規
    定，從一重之意圖營利而以輸入未經著作財產權人授權重製之重製物之方法侵害
    他人之著作財產權罪處斷；至其明知為侵害著作財產權之物意散布而持有之低度
    行為，應為意圖營利而以輸入未經著作財產權人授權重製之重製物之方法侵害他
    人之著作財產權之高度行為所吸收，不另論罪。公訴人就被告所為如事實欄所載
    進口含「賤兔」圖樣商品之部分，雖認係涉犯修正前商標法第六十三條罪名云云
    ，惟該「賤兔」圖樣並非經註冊登記之商標，且我國於九十一年一月一日加入世
    界貿易組織（ＷＴＯ）後，該組織與貿易有關之智慧財產權協定（ＴＲＩＰＳ）
    ，係規定各會員體必須保護其他所有會員體國民著作，依著作權法第四條第二款
    規定，因我國與ＷＴＯ現有全體會員體基於上開協定而建立著作權互惠保護關係
    ，故屬ＷＴＯ所有會員體國民之著作於我國均可受保護，本案「賤兔」美術著作
    之著作財產權係屬韓商斯爾酷娛樂公司，有卷附上述智慧財產權證明文件影本三
    份可證，該公司所屬之韓國，係世界貿易組織之會員，亦有卷存世界貿易組織會
    員國資料一份可證，揆諸上開說明，本案「賤兔」美術著作即應受我國著作權法
    之保護，是此部分被告所為，自係涉犯著作權法第九十三條第一項第二款、第八
    十七條第二款之罪名，公訴意旨就此部分容有誤會，然其基本社會事實仍屬同一
    ，爰在同一起訴事實範圍內，變更其起訴法條。另被告行為後，商標法業於九十
    二年五月二十八日修正公布，並自同年十一月二十八日起生效施行，惟比較新舊
    法結果，二者法定刑完全相同，不生何等有利或不利之問題，依刑法第二條第一
    項前段規定，自應依修正後商標法規定論科，又被告行為後，著作權法亦於九十
    二年七月九日修正公布，並自同年月十一日起生效施行，經比較新舊法結果，以
    新法較有利於被告，依刑法第二條第一項前段規定，亦應依修正後商標法規定論
    科，均附此敘明。爰審酌被告意圖營利而恣意輸入仿冒商品，不惟對各該真正商
    標專用權人及著作財產權人造成損失，亦對民眾價值判斷及尊重智慧財產權之守
    法觀念形成誤導，更致國家形象受損，應予非難，兼衡諸其素行狀況（無前科，
    有臺灣高等法院被告全國前案紀錄表一份在卷可按）、犯罪之動機、目的、手段
    、及犯罪後猶飾詞否認犯行態度不佳等一切情狀，量處如主文所示之刑，並諭知
    易科罰金之折算標準，以示懲儆。
三、扣案如附表三編號１、２所示之含有「米老鼠」圖樣掛鐘一千一百二十個及含有
    「小熊維尼」圖樣掛鐘一千五百六十七個，均係被告所有供其犯上開違反著作權
    法第九十三條第一項第二款、第八十七條第三款之罪所用物，已如上述，爰均依
    著作權法第九十八條前段規定宣告沒收；又扣案如附表三編號３、４、５、６、
    ７所示之含有「賤兔」圖樣之掛鐘七百四十四個、含有「賤兔」圖樣之存錢筒三
    百個、含有「賤兔」圖樣之三層櫃一百三十二個、含有「賤兔」圖樣之絨毛背包
    二百四十九個、含有「賤兔」圖樣之保溫杯二百四十個，均係被告犯上開違反商
    標法第八十二條之罪所輸入之商品，亦已如上述，爰均依商標法第八十三條規定
    ，不問屬於犯人與否，宣告沒收之。
據上論斷，應依刑事訴訟法第二百九十九條第一項前段、第三百條，著作權法第九十
三條第二款、第八十七條第三款、第九十八條，商標法第八十二條、第八十三條，刑
法第十一條前段、第二條第一項前段、第五十五條、第四十一條第一項前段，罰金罰
鍰提高標準條例第二條，現行法規所定貨幣單位折算新臺幣條例第二條，判決如主文
。
本案經檢察官楊仲農到庭執行職務
中      華      民      國      九十三      年     一     月    二十九  日
                                  臺灣板橋地方法院刑事第十五庭
                                      審判長法  官  王屏夏
                                            法  官  戴嘉清
                                            法  官  陳鴻清
右正本證明與原本無異。
如不服本判決，應於判決送達後十日內向本院提出上訴狀。
                                            書記官  楊璧華
中      華      民      國      九十三      年     一     月    二十九  日
附錄本案論罪科刑法條全文：
著作權法第八十七條：
有左列情形之一者，除本法另有規定外，視為侵害著作權或製版權：
一、以侵害著作人名譽之方法利用其著作者。
二、明知為侵害著作權或製版權之物而散布或意圖散布而陳列或持有或意圖營利而交
    付者。
三、輸入未經著作財產權人或製版權人授權重製之重製物或製版物者。
四、未經著作財產權人同意而輸入著作原件或其重製物者。
五、明知係侵害電腦程式著作財產權之重製物而仍作為直接營利之使用。
著作權法第九十三條：
有左列情形之一者，處二年以下有期徒刑，得併科新臺幣十萬元以罰金：
一、侵害第十五條至第十七條規定之著作人格權者。
二、違反第七十條規定者。
三、以第八十七條各款方法之一侵害他人之著作權者。
商標法第八十二條：
明知為前條商品而販賣、意圖販賣而陳列、輸出或輸入者，處一年以下有期徒刑、拘
役或科或併科新臺幣五萬元以下罰金。
附表一：
┌──┬──────┬──────┬───────┬──────────┐
│    │商標名稱    │            │              │                    │
│編號│註冊號數    │ 專 用 權 人│  專 用 商 品 │   專  用  期  間   │
│    │商標圖樣    │            │              │                    │
├──┼──────┼──────┼───────┼──────────┤
│ 一 │MICKEY'WORLD│美商迪士尼企│珠寶、鐘及錶  │自八十八年一月十六日│
│    │& Design    │業公司      │              │起至九十二年九月三十│
│    │（商標註冊號│            │              │止                  │
│    │數：００八三│            │              │                    │
│    │五五九二號）│            │              │                    │
│    │            │            │              │                    │
│    │            │            │              │                    │
│    │            │            │              │                    │
│    │            │            │              │                    │
│    │    │            │              │                    │
│    │            │            │              │                    │
├──┼──────┼──────┼───────┼──────────┤
│二  │MICKEY & CO.│美商迪士尼企│手錶、時鐘、鬧│自八十六年二月一日起│
│    │(W)         │業公司      │鐘、懷錶等    │至九十二年九月三十日│
│    │（商標註冊號│            │              │止                  │
│    │數：００七四│            │              │                    │
│    │七五三一號）│            │              │                    │
│    │            │            │              │                    │
│    │            │            │              │                    │
│    │            │            │              │                    │
│    │            │            │              │                    │
│    │            │            │              │                    │
│    │            │            │              │                    │
├──┼──────┼──────┼───────┼──────────┤
│ 三 │MINNIE MOUSE│美商迪士尼企│手錶、鐘、懷錶│自八十三年三月十六日│
│    │Dvice       │業公司      │卡通錶、音樂鐘│起至九十三年三月十五│
│    │（商標註冊號│            │潛水錶、項鍊錶│日止                │
│    │數：００六三│            │等            │                    │
│    │七四八一號）│            │              │                    │
│    │            │            │              │                    │
│    │            │            │              │                    │
│    │            │            │              │                    │
│    │            │            │              │                    │
│    │            │            │              │                    │
│    │            │            │              │                    │
├──┼──────┼──────┼───────┼──────────┤
│ 四 │CLASSIC POOH│美商迪士尼企│珠寶、鐘錶    │自九十年六月一日起至│
│    │& Device    │業公司      │              │一百年一月三十一日止│
│    │（商標註冊號│            │              │                    │
│    │數：００九四│            │              │                    │
│    │三五四九號）│            │              │                    │
│    │            │            │              │                    │
│    │            │            │              │                    │
│    │            │            │              │                    │
│    │            │            │              │                    │
│    │            │            │              │                    │
│    │            │            │              │                    │
└──┴──────┴──────┴───────┴──────────┘
附表二：
┌──┬──────┬──────┬────────────┬─────┐
│編號│美術著作圖樣│美術著作名稱│    美術著作財產權人    │ 備   註  │
├──┼──────┼──────┼────────────┼─────┤
│ 一 │            │「賤兔」    │ 韓商斯爾酷娛樂有限公司 │          │
│    │            │            │                        │          │
│    │            │            │                        │          │
│    │            │            │                        │          │
│    │            │            │                        │          │
└──┴──────┴──────┴────────────┴─────┘
附表三：
１扣案如事實欄所載含有「米老鼠」圖樣之掛鐘一千一百二十個
２扣案如事實欄所載含有「小熊維尼」圖樣之掛鐘一千五百六十七個
３扣案如事實欄所載含有「賤兔」圖樣之掛鐘七百四十四個
４扣案如事實欄所載含有「賤兔」圖樣之存錢筒三百個
５扣案如事實欄所載含有「賤兔」圖樣之三層櫃一百三十二個
６扣案如事實欄所載含有「賤兔」圖樣之絨毛背包二百四十九個
７扣案如事實欄所載含有「賤兔」圖樣之保溫杯二百四十個
────以下空白─────────────────────────────
